【裁判字號】    97,易,1551
【裁判日期】    970923
【裁判案由】    竊盜
【裁判全文】
臺灣士林地方法院刑事判決              97年度易字第1551號
公  訴  人  臺灣士林地方法院檢察署檢察官
被      告  PHANIBUT .
            甲○○
                    （另案於臺灣臺北監獄士林分監執行中）
上列被告等因竊盜案件，均經檢察官提起公訴（97年度偵字第
10467號），依刑事訴訟法第284條之1規定毋庸行合議審判，本
院依通常程序審理後，判決如下：
    主  文
PHANIBUT SOMBAT 共同竊盜，處有期徒刑貳月，如易科罰金，以
新臺幣壹仟元折算壹日，並於刑之執行完畢或赦免後，驅逐出境
。
甲○○共同竊盜，處有期徒刑肆月，如易科罰金，以新臺幣壹仟
元折算壹日。
    事  實
一、PHANIBUT SOMBAT （下簡稱「乙○」）係址設臺北市內湖區
    ○○○路6 段245 巷35號對面大杰雙橡園工地，由泰業營造
    股份有限公司（下稱泰業公司）所僱用之外籍勞工，並於施
    工期間暫時居住於工地內大樓地下室，於民國97年8 月4 日
    晚間，因至工地外乘涼而眠，偶遇駕駛車號LO-2290 號自用
    小客車之甲○○，竟依甲○○之提議，即與甲○○基於意圖
    為自己不法所有之犯意聯絡，於97年8 月5 日凌晨2 時35分
    許，由乙○開啟工地大門門鎖，允甲○○入內，在上址以徒
    手搬運之方式，將大杰雙橡園工地露天中庭之竹節鋼條共53
    條（計159 公斤、價值新臺幣【下同】約5,088 元），搬至
    大門外之甲○○所駕駛之車號LO-2290 號自用小客車內，竊
    盜得手後預備販售朋分，嗣經巡邏員警當場在上開自用小客
    車內查獲，始知上情。
二、案經臺北市警察局內湖分局報告臺灣士林地方法院檢察署檢
    察官偵查起訴。
    理  由
壹、程序方面：
一、證據能力之認定：按被告以外之人於審判外之言詞或書面陳
    述，除法律有規定者外，不得作為證據；又被告以外之人於
    審判外之陳述，雖不符同法第159條之1至第159條之4之規定
    ，而經當事人於審判程序同意作為證據，法院審酌該言詞陳
    述或書面陳述作成時之情況，認為適當者，亦得為證據；又
    當事人、代理人或辯護人於法院調查證據時，知有第159 條
    第1 項不得為證據之情形，而未於言詞辯論終結前聲明異議
    者，視為有前項之同意，刑事訴訟法第159 條第1 項及第15
    9 條之5 分別定有明文。查本判決下列所引用之各該被告以
    外之人所為審判外之陳述，雖屬傳聞證據，惟當事人於本院
    準備程序及審判期日中均表示無意見而不予爭執，且迄至言
    詞辯論終結前亦未再聲明異議，本院審酌上開證據資料製作
    時之情況，尚無違法不當之瑕疵，亦認為以之作為證據應屬
    適當，依刑事訴訟法第159 條之5 規定，認前揭證據資料均
    有證據能力，合先敘明。
二、刑事案件之處理，視案件之輕微或重大，或視被告對於起訴
    事實有無爭執，而異其審理之訴訟程序或簡化證據之調查，
    一方面可合理分配司法資源的利用，且可減輕法院審理案件
    之負擔，以達訴訟經濟之要求；另一方面亦可使訴訟儘速終
    結，讓被告免於訟累，是以刑事訴訟法第273 條之1 第1 項
    明定，除被告所犯為死刑、無期徒刑、最輕本刑為3 年以上
    有期徒刑之罪或高等法院管轄第一審案件者外，於同法第27
    3 條第1 項程序進行中，被告先就被訴事實為「有罪之陳述
    」時，審判長得告知被告簡式審判程序之旨，並聽取當事人
    、代理人、辯護人及輔佐人之意見後，裁定進行簡式審判程
    序。而簡式審判程序之證據調查，不受同法第159 條第1項
    、第161 條之2 、第161 條之3 、第163 條之1 及第164 條
    至第170 條規定之限制。惟此之所謂「有罪之陳述」，解釋
    上不僅包括對全部構成要件之承認，且須承認無何阻卻違法
    或阻卻責任事由存在，始足當之，倘遇有前述阻卻犯罪事由
    之抗辯，自難認係「有罪之陳述」，法院仍應適用通常審判
    程序進行審理。而被告為有罪之陳述為審判筆錄應記載之事
    項，自不宜空泛記載「被告為有罪之陳述」，必須相當程度
    具體記載被告陳述之內容。至於被告之陳述是否合於簡式審
    判程序所謂之有罪陳述，倘有疑義，法院應為必要之闡明。
    然本件被告2 人於準備程序中雖均就被訴事實稱已認罪，惟
    對於有無意圖為自己不法所有之犯意均閃爍其詞（詳下述）
    ，難認有對於全部構成要件之承認，因而不得以被告就被訴
    事實為有罪之陳述，逕依簡式審判程序加以審理，是本件應
    依刑事訴訟法第284 條之1 依通常訴訟程序審理之。
貳、實體方面：
一、訊據被告乙○與甲○○固就二人於上開時間、地點，由乙○
    開啟大杰雙橡園工地大門門鎖後，共同將泰業公司所有，並
    置放於工地露天中庭之竹節鋼條共53條（計159 公斤、價值
    約5, 088元），徒手搬運至被告甲○○所駕駛之車號LO-229
    0 號自小客車內等情坦承不諱，惟均否認有何意圖為自己不
    法之所有之犯意，被告乙○辯稱：被告甲○○叫醒伊後，佯
    稱係受老闆囑咐過來拿鋼筋，便將工地大門門鎖打開，幫忙
    搬運鋼筋，並無與被告甲○○協議朋分贓款之情事云云（參
    見本院卷97年9 月2 日審判筆錄第14、17頁）；被告甲○○
    則辯稱：案發當天伊看見被告乙○睡在工地外面的馬路上，
    便好心叫其起來，未料被告乙○即提議將置於工地內之鋼筋
    ，搬運至伊所有之車號LO-2290 號之自用小客車內，並將鋼
    筋載到工地前方不詳地點，由於搬運、暫放鋼筋至其自用小
    客車內，導致伊駕駛之上開自用小客車車內髒污，遂向被告
    乙○索求回扣，取得部分鋼筋云云（參見本院卷97年9 月2
    日審判筆錄第19、20頁），相互推諉卸責。
二、惟查：
  (一)被告2 人坦承由被告乙○開啟大門，允被告甲○○進入工地
    中庭後，2 人共同搬運泰業公司所有之竹節鋼條等情，有現
    場照片7 幀、扣案物品目錄表、物品發還領據各1 紙（分別
    參見臺灣士林地方法院檢察署97年度偵字第10467 號卷，下
    稱【偵查卷】第10467 號第12至18頁、第50、51頁）在卷可
    佐，此部分事實至堪認定。
  (二)被告2 人固各以前辭置辯，惟被告乙○為泰國籍人，為被告
    甲○○所見時，又於深夜衣著不整、倒臥路旁，對於工地內
    之鋼筋顯無管領、支配之權利之情，一望即知，被告甲○○
    豈有聽命於被告乙○，為其以自用小客車搬運工地內之鋼筋
    後再行抽佣之理？況證人即工務經理丙○○亦到庭證稱：被
    告乙○為一外籍勞工，溝通能力僅限於一般口語程度，若講
    話速度過快，就沒有辦法完全瞭解等語（參見本院卷97年9
    月2 日審判筆錄第5 頁），則被告乙○是否有足夠之口語表
    達能力向被告甲○○提議，共同將置放於工地露天中庭之鋼
    筋搬運變賣後，由雙方各自取得一半之價金，並非無疑。再
    者，被告乙○自96年6 月20日起，一人獨自來臺灣工作，在
    台時間尚短，亦無親故，顯無銷贓管道將竊得之鋼筋變賣換
    價；反觀被告甲○○曾涉犯公共危險等前科，並於本院準備
    程序時坦承積欠國稅局稅金、信用卡卡債（參見本院卷97年
    8 月29日準備程序筆錄第4 頁），需款孔急，因認被告甲○
    ○先前所承：明知大杰雙橡園工地內鋼筋係他人之物猶仍竊
    取，較為可採，且依上開各情，亦堪認係被告甲○○向被告
    乙○提議將竊得之鋼筋搬運後變賣，並朋分贓款，始為實情
    ，被告甲○○上開所辯，應係推諉卸責之詞。
  (三)被告乙○雖以前詞置辯，且就當天之竊盜情節，先後於警詢
    、偵訊時供稱：案發當天凌晨1 時許，其於工地大門外睡覺
    ，經由被告甲○○叫醒，向其聲稱老闆在其他工地急著要使
    用鋼筋，並要求幫忙搬運，而其乃將上鎖之大門打開，幫忙
    將工地內之鋼筋搬運至被告甲○○之自小客車上云云（參見
    偵查卷第10467 號第20頁、第62頁）。然於本院準備程序時
    其卻又改稱：當天因肚子痛睡不著而起床，遇見被告甲○○
    ，向其詢問可否將不要的鐵賣給伊，之後卻看見被告甲○○
    獨自一人在搬運鋼筋，並要求將竊得鋼筋變賣後，一人各取
    一半；且當時大門並未上鎖，伊亦未替被告甲○○開門云云
    （參見本院卷97年8 月22日準備程序筆錄第2 、3 頁）。查
    被告乙○歷次供述已有出入，對於案發當天與被告甲○○搬
    運鋼筋之過程交代不清，其陳述之可信性已堪置疑。參以證
    人丙○○證稱：之前雖然曾派遣過人力於晚間到工地拿鋼筋
    ，但會交代被告乙○在內的外籍勞工，搬運人力會駕駛小貨
    車過去，載一點鋼筋到別的工地使用，並要求他們幫忙搬運
    等語（參見本院卷97年9 月2 日審判筆錄第5 頁），此一調
    用鋼筋之正常流程，與案發當天被告乙○在未受老闆或工務
    經理之告知，於非正常工作時間之凌晨1 、2 時許，以不相
    適合之供乘客乘坐之自用小客車搬運鋼筋之情節，大相逕庭
    。惟乙○卻未起疑，又未依正常程序再向工地主任確認，所
    為確有可疑。再者，若係老闆交代搬運鋼筋，於整個搬運過
    程中，被告乙○理應通知其他兩名外勞幫忙，惟被告乙○先
    稱：有喊朋友，當時朋友說這麼晚了，也沒加班費，說自己
    搬云云（參見97年8 月5 日偵訊筆錄第63頁），嗣於本院審
    理時則坦稱未通知同事（參見本院卷97年9 月2 日審判筆錄
    第16頁）；被告甲○○則證稱：被告乙○於搬運鋼筋沒有喊
    另兩名工人，還叫伊小聲一點等語明確（參見97年8 月5日
    偵訊筆錄第63頁），堪認被告乙○所辯亦係臨訟卸責之詞，
    不足採信。
  (四)綜上所述，被告2 人既均明知搬運之竹節鋼筋係泰業公司所
    有之物，猶基於意圖為自己不法之所有之犯意聯絡，予以竊
    取，至為明確。本案事證明確，被告2 人犯行均堪認定，均
    應依法論科。
三、按刑法第321 條第1 項第1 款於夜間侵入住宅或有人居住之
    建築物而犯竊盜罪，其所謂建築物，係指住宅以外上有屋面
    、周有門壁，足蔽風雨，供人出入，且定著於土地之工作物
    而言，其附連圍繞之土地，不包括在內（最高法院50年度台
    上字第532 號判例意旨參照）。查本件竊盜現場仍屬工地，
    而置放鋼筋地點係工地內之露天中庭，建築物以外1 樓地區
    始屬中庭範圍，中庭部分並無天花板或其他遮蔽物；又工地
    內固有人住居，惟係在工地內建築物之地下室，被告2 人穿
    越工地大門後，即為置放鋼筋之露天中庭處所，此有證人丙
    ○○之證述及其當庭繪製現場圖在卷可稽，故被告2 人竊盜
    處所已與前引條文所謂之「建築物」有間；況被告乙○係泰
    業公司准予在該工地暫時居住，得自由進出該工地，被告甲
    ○○既由被告乙○開鎖引領入內，亦均無「侵入」可言。是
    核被告2 人所為，均係犯刑法第320 條第1 項之普通竊盜罪
    。公訴人認被告2 人涉犯同法第321 條第1 項第1 款於夜間
    侵入有人居住之建築物之加重竊盜罪，尚有未合，惟因二者
    基本社會事實同一，爰依法變更起訴法條。被告2 人間，有
    犯意聯絡及行為分擔，均為共同正犯。另起訴書記載「乙○
    與另外兩名外勞共同負責看管該工地之竹節鋼筋」，似認被
    告乙○對於該鋼筋具有業務上持有關係，惟按刑法第336 條
    第2 項侵占業務上持有物之罪，以其所侵占之他人所有物係
    因執行業務而持有為構成要件，若非因執行業務而基於其他
    委任關係持有他人所有物，即與該罪構成要件不符，祇能以
    普通侵占論科（最高法院23年度上字第1620號判例意旨參照
    ）。然查，證人丙○○業於本院審理時結證略以：被告乙○
    白天於工地做一些零星雜物工項，晚上居住在工地內，並無
    指派特定職務，亦無特別要求其看守或保全之動作，並無管
    領支配鋼筋之權責等語（參見本院97年9 月2 日審判筆錄第
    3 頁），故被告乙○對於該工地之鋼筋不僅沒有業務上持有
    之關係，甚至連普通持有關係亦不存在，自不得以侵占或業
    務侵占罪相繩，附此敘明。
四、爰審酌被告乙○、甲○○2 人正值青壯，竟不思正途謀生，
    不知尊重他人財產法益而竊盜他人財物，其等犯後均相互推
    諉責任，就犯罪細節交代不清，於調查證據完畢，檢察官論
    告後始就論告內容無意見，而不再辯解，足見犯後悔意並非
    殷切，以及所竊財物均已返還被害人，犯罪所生損害並非甚
    鉅，被害人且已表明不對被告乙○訴究，並就其犯罪之動機
    、目的、手段、生活狀況、智識程度、當時竊盜犯行參與程
    度等一切情狀，各量處如主文第1 項、第2 項所示之刑，並
    各依刑法第41條第1 項前段，諭知易科罰金之折算標準。再
    查被告乙○係泰國籍人民，有其中華民國外僑居留證影本1
    份（參見偵查卷第10467 號第28頁）在卷可稽，其於來台工
    作時期間犯本件之罪，已不符合其來台目的，爰宣告於刑之
    執行完畢或赦免後，予以驅逐出境。
據上論斷，應依刑事訴訟法第284 條之1 、第299 條第1 項前段
、第300 條，刑法第28條、第320 條第1 項、第41條第1 項、第
95條，刑法施行法第1 條之1 ，判決如主文。
本案經檢察官鄭富城到庭執行職務。
中    華    民    國    97    年    9    月     23    日
                  刑事刑五庭法  官 許辰舟
以上正本證明與原本無異。
如不服本判決，應於受送達後10日內向本院提出上訴書狀。
                            書記官 李育典
中    華    民    國    97    年    9    月     23    日
附錄本案論罪科刑法條：
中華民國刑法第320條
（普通竊盜罪、竊佔罪）
意圖為自己或第三人不法之所有，而竊取他人之動產者，為竊盜
罪，處 5 年以下有期徒刑、拘役或 5 百元以下罰金。


司法院資訊處製作；財團法人民間司法改革基金會備份。
